臺灣臺南地方法院刑事判決　　　　　 93年度自更(一)字第3號
自　訴　人　　乙○○　男　54.
被　　　告　　戊○○　男　83.
　　　　　　　丙○○
　　　　　　　己○○　男　47.
　　　　　　　庚○○
上列五人共同
選任辯護人　　江信賢律師
　　　　　　　蔡麗珠律師
上列被告因偽造文書案件，自訴人不服本院92年度自字第168號
中華民國92年12月30日第1審判決，提起上訴，經臺灣高等法院
臺南分院發回更審，本院判決如下：
    主  文
戊○○、丙○○、己○○、庚○○，均免訴。
    理  由
一、自訴意旨略以：為被告戊○○、丙○○、己○○、庚○○、
    丁○○涉嫌偽造文書案，依法提起自訴事：
    自訴人乙○○之先父馬允金係被告等之岳父、父親及外祖父
    ，於民國（下同）38年來臺，並在臺南市○○路開設中大公
    司，並建一大住宅共住，先父出差臺北意外身亡，龐大事業
    家產託大姊夫妻丙○○及戊○○管理，並到法院公證分配遺
    產，依客家習俗，保留祖厝及中大股份五股由大媽馬音翠英
    為祭祀遺產管理人。而姊夫戊○○係家父招親後住入馬家，
    如同媳婦之地位，竟利用大媽不識字而欺騙家人，於大媽橫
    死加拿大後，接管「公產」，中間僅陸續轉交一部分「公產
    」予自訴人，而公同共有之祖厝，由其一家人在內經營馬家
    祖業，然而自訴人亦分得房間在內。詎81年間因戊○○夫妻
    合買一塊地，除暗中將所有人改成其女婿廖欽龍外，卻不處
    理該土地買賣，並辱罵自訴人係「私生子」等語，嗣對簿公
    堂，以和解了事。但自訴人至此即甚少進入祖厝，於90年8
    月間至祖厝還被阻擋，經聲請調解歸還公產，仍置之不理，
    甚至偽造文書，勾結大陸官員，謂馬允金後代僅其一人。更
    於91年8月9日自訴人會同警察至祖厝，還拒不開門讓自訴人
    進入自己在厝內房間，後來經派出所主管康明山證實，屋內
    傢俱及馬家牌位已不見，已移走或毀損，自訴人遂於91年10
    月10日報案，由陳信郎檢察官以92年度偵字第7327號案偵辦
    ，被告等為逃避刑責，偽造自訴人家母甲○○所代立之拋棄
    繼承書，在92年7月15日開庭時提出該偽造之文書為證據，
    經自訴人當庭識破。因該文書係先父死後1年7個月簽署，且
    不合法，亦不合情理，戊○○一家人不思報答，仍鯨吞家業
    ；己○○歸化為加拿大人，免服兵役，自訴人自不能再容忍
    ，對「偽造拋棄繼承書」一案先行提起自訴云云。
二、按自訴代理人應選任律師充之；自訴之提起，應委任律師行
    之，92年2月6日修正公布之刑事訴訟法第37條第2項、第319
    條第2項，分別定有明文，惟上開條文依刑事訴訟法施行法
    第7條之2之規定，係自92年9月1日施行，但在施行前已依法
    定程序進行之訴訟程序，其效力不受影響，刑事訴訟法施行
    法第7條之3但書定有明文。查本案原於92年7月21日繫屬原
    審法院，有本院92年度自字第168號刑事卷自訴狀上之收文
    章戳附卷可稽，係在92年9月1日新法施行前已依法定程序進
    行之訴訟程序，依上開規定，自訴人雖未選任律師為自訴代
    理人，其效力不受影響，核先說明。
三、按案件時效已完成者，應諭知免訴之判決，並得不經言詞辯
    論為之，刑事訴訟法第302條第2款、第307條定有明文。
四、本件自訴人乙○○係主張被告戊○○、丙○○、己○○、庚○○、丁○○共同偽造繼承權拋棄書，並在92年度偵字第73
    27號毀棄損害等案件，於陳信郎檢察官在92年7月15日開庭
    時提出該偽造之文書為證據，認被告戊○○、丙○○、己○○、庚○○及丁○○等五人觸犯刑法第216條、第210條之行
    使偽造私文書罪。經查：
  (1)按刑法第210條及第216條之罪，其法定刑度均為5年以下有
    期徒刑，而3年以上10年未滿有期徒刑之追訴權期間為10年
    ，同法第80條第1項第2款定有明文；另追訴權之時效，如依
    法律之規定，偵查、起訴或審判之程序，不能開始或繼續時
    ，停止其進行，刑法第83條第1項亦定有明文。查本案係自
    訴人提起自訴，並無偵查、起訴或審判之程序不能開始或繼
    續，停止時效進行之問題，故本案之追訴權期間為10年，自
    無疑義。又依臺灣臺南地方法院檢察署81年度偵字第7024號
    詐欺等偵查卷宗，該案當時之被告為戊○○、丙○○、乙○○（乙○○與戊○○、丙○○互告），當時之被告戊○○及
    丙○○於81年5月18日及同年月22日警詢時，提出一份自訴
    人上揭所稱之繼承權拋棄書（查係影本，該繼承權拋棄書之
    書立日期為47年2月4日），有該警詢筆錄及上開繼承權拋棄
    書影本附於上開偵查卷可稽，業據本院調閱卷宗查明，足證
    該繼承權拋棄書至遲於81年5月22日已存在之事實。又查上
    開繼承權拋棄書之立繼承權拋棄書人並無己○○、丙○○、
    庚○○、丁○○之名字，其等是否有偽造行為，已非無疑，
    縱認該繼承權拋棄書係被告戊○○、丙○○、己○○、庚○○及共同被告丁○○所偽造，戊○○、丙○○、己○○、庚○○（共同被告丁○○部分如下列六所示，俟另行判決）就
    此部分之追訴權時效亦於91年5月21日已經完成。而行使偽
    造私文書罪與偽造私文書罪之法定刑相同，追訴權時效亦相
    同，在上開81年度偵字第7024號詐欺等案，當時係被告戊○○、丙○○提出行使該繼承權拋棄書，與其他人無涉，己○○、庚○○及共同被告丁○○就此部分自無所謂行使偽造私
    文書罪之問題。退萬步而言，縱認戊○○、丙○○、己○○
    、庚○○（共同被告丁○○部分如下列六所示，俟另行判決
    ）就此部分有行使所謂之偽造之上開繼承權拋棄書之行為，
    其等被訴行使偽造私文書罪名之追訴權時效亦於91年5月21
    日已經完成。
  (2)臺灣高等法院臺南分院93年度上訴字第160號刑事判決於撤
    銷原審判決時指出自訴人稱陳信郎檢察官偵辦92年度偵字第
    7327號毀棄損壞等案件時，被告等為逃避刑責，偽造自訴人
    之母親甲○○所代立之拋棄繼承書，在92年7月15日開庭時
    提出該偽造之文書為證據，是自訴人所自訴之自訴事實，除
    自訴被告等偽造私文書外，應及於行使偽造私文書部分云云
    。經查自訴人雖於91年間向警告訴戊○○、丙○○、己○○
    、丁○○四人涉犯毀棄損壞等案，惟於警詢中僅被告丁○○
    到場接受警詢，其餘之戊○○、丙○○、己○○等人均未到
    場接受詢問，該案經警移送臺灣臺南地方法院檢察署以92年
    度偵字第7327號毀棄損壞等案件偵辦，陳信郎檢察官僅於92
    年7月15日開庭一次，且僅傳乙○○及丁○○，乙○○及丁○○均有到場，檢察官於上開偵查中亦僅問被告丁○○有關
    「臺南市○區○○路2段158號（房屋）到底是誰的」？被
    告丁○○回答是己○○的。「本件神主牌等現在何處」？
    被告丁○○回答在開元寺，委由公道法律事務所王主任轉告
    告訴人等語，檢察官旋於92年7月21日以92年度偵字第7327
    號不起訴處分書為不起訴處分在案，業據本院調閱卷宗查明
    。又查自訴人乙○○於本案本院93年9月30日開庭時主張92
    年度偵字第7327號案件，在92年7月15日開庭時，只記得有
    丁○○在場，確定沒有到場的有戊○○、丙○○、己○○，
    至於庚○○是否有在場，其不記得，且上開繼承權拋棄書影
    本是檢察官自己提出的等語。共同被告丁○○於本院93年9
    月30日開庭時，亦承認陳信郎檢察官在92年7月15日開庭偵
    查時，其有到場等語。綜上所述，足認並無被告在上開偵查
    庭時提出自訴人所稱之提出偽造之拋棄繼承書為證據之情事
    。又查上開92年度偵字第7327號毀棄損壞等案件之台南市警
    察局第二分局92年4月30日南市警二偵字204號偵查卷內雖有
    如同上開臺灣臺南地方法院檢察署81年度偵字第7024號詐欺
    等偵查卷內之繼承權拋棄書影本一份，充其量亦僅共同被告
    丁○○涉嫌是否有行使偽造私文書之罪嫌，而與於92年度偵
    字第7327號毀棄損壞等案件中自始至終未到場之戊○○、丙○○、己○○無關，更與非該案被告之庚○○無關。
五、綜上所述，本件被告戊○○、丙○○、己○○、庚○○被訴
    行使偽造私文書（即偽造私文書後進而行使）罪名之追訴權
    時效既已於91年5月21日完成，依照首揭說明，爰不經言詞
    辯論，逕為諭知免訴之判決。
六、共同被告丁○○俟另行判決。
據上論斷，應依刑事訴訟法第343條、第302條第2款、第307條，
判決如主文。
中　　華　　民　　國　　94　　年　　5 　　月　　18　　日
　　　　　　　　　刑事第六庭審判長法　官  陳忠鎣
                                  法　官  鍾邦久
                                  法　官  林勝利
以上正本證明與原本無異。
如不服本判決，應於判決送達後10日內，向本院提出上訴狀。
　　　　　　　　　　　　　　　　  書記官　陳怡吟
中　　華　　民　　國　　94　　年　　5 　　月　　18　　日
